---
title: "Análise Descritiva das Variantes de COVID-19"
author: "Elias Ribeiro"
date: "15/02/2022"
output:   
  pdf_document:
    toc: yes
    toc_depth: "1"
    keep_tex: yes
  word_document: default
  html_document:
    df_print: paged
    self_contained: no
---

```{r setup, include=FALSE}
knitr::opts_chunk$set(echo = TRUE)
```


```{r pacotes, echo=FALSE, message=FALSE, warning =FALSE,error=FALSE, results='hide'}
#load packages
loadlibrary <- function(x) {
  if (!require(x, character.only = TRUE)) {
    install.packages(x, dependencies = T)
    if (!require(x, character.only = TRUE))
      stop("Package not found")
  }
}

packages <-
  c(
    "dplyr",
    "lubridate",
    "readr",
    "readxl",
    "ggplot2",
    "kableExtra",
    "tables",
    "questionr",
    "car",
    "data.table",
    "magrittr",
    "tidyverse",
    "readxl",
    "summarytools",
    "modelsummary",
    "RColorBrewer",
    "zoo",
    "grid",
    "gridExtra",
    "cowplot",
    "effectsize",
    "rcompanion",
    "DescTools",
    "geobr",
    "scales",
    "janitor"
  )
lapply(packages, loadlibrary)
```

\newpage

# Os dados.

Neste Relatório iremos fazer uma análise descritiva das variantes de COVID-19 dividas pelos períodos correspondentes a fim de tentar identificar padrões das variantes em relação ao numero de casos, obitos e internações.
Estabelecemos a data pra variante delta de acordo com o site: https://agenciabrasil.ebc.com.br/saude/noticia/2021-11/pesquisa-mapeia-entrada-e-disseminacao-da-variante-delta-no-brasil# onde ele cita que a variante delta predominou no estado de São Paulo desde a 33ª semana epidemiológica (15 a 21/8).

```{r dados, echo=TRUE, message=FALSE, warning =FALSE,error=FALSE, results='hide'}
#dados filtrados e tratados observatório 09/02/2022
# dados <- read_excel("dados6.xlsx")
dados <- readRDS("dados6.rds")

#criando variável chamada variante(original,gama,delta,omicron)
in_gama <- as.Date("01-01-2021",format="%d-%m-%Y")
in_delta <- as.Date("15-08-2021",format="%d-%m-%Y")
in_ommi <- as.Date("01-01-2022",format="%d-%m-%Y")
dados <- dados %>% 
  mutate(variante = case_when(dt_sint < in_gama ~ "original",
                              dt_sint >= in_gama & dt_sint < in_delta ~ "gama",
                              dt_sint >= in_delta & dt_sint < in_ommi ~ "delta",
                              dt_sint >= in_ommi ~ "omicron")) %>% 
  mutate(month_year = paste(formatC(month(dt_sint), width=2, format="d", flag="0"),
                            year(dt_sint),sep="/")) %>% 
  mutate(mes = month(dt_sint)) 

```

# Frequência Variantes

```{r, echo=TRUE, message=FALSE, warning =FALSE,error=FALSE}
dados <-
  dados %>% mutate(
    classi_fin = case_when(
      CLASSI_FIN == 5 ~ "COVID-19",
      CLASSI_FIN == 1 ~ "Influenza",
      CLASSI_FIN == 2 ~ "Outro vírus",
      CLASSI_FIN == 3 ~ "Outro agente",
      CLASSI_FIN == 4 ~ "Não especificado",
      TRUE ~ NA_character_
    )
  )

with(dados, ctable(classi_fin, variante, prop = "c", useNA = "no")) %>% kable()
```

```{r, echo=TRUE, message=FALSE, warning =FALSE,error=FALSE}
dados <- dados %>% 
  filter(CLASSI_FIN == "5")

freq(dados$variante) 
```

Agora vamos fazer os gŕaficos de casos, obitos e internações para tentar identificarmos as variantes ao longo do tempo. 

# Casos COVID-19 por mês 

```{r, echo=FALSE, message=FALSE, warning =FALSE,error=FALSE}
freq_mes <- data.table(table(dados$month_year))
freq_mes$V1 <- as.yearmon(freq_mes$V1, format = "%m/%Y") 
freq_mes$V3 <- as.Date(format(freq_mes$V1,"%Y-%m-01"))

ggplot(data=freq_mes, aes(x = V3, y=N)) + 
  geom_line(size=1.2, color="indianred2") + 
  geom_point(size=3,color="indianred2") + 
 xlab("Mês dos primeiros sintomas")  +
    ylab("N de casos Covid-19") + scale_x_date(labels = date_format("%h %y"),
               breaks = seq(from = min(freq_mes$V3), 
                            to = max(freq_mes$V3), by = "month")) +
  theme(axis.text.x = element_text(angle = 60, hjust = 1)) + theme_bw() + geom_vline(aes(xintercept = date("2021-05-01")),
             linetype = 2,
             colour = "#32A0FF") + geom_vline(aes(xintercept = date("2021-01-01")),
             linetype = 2,
             colour = "black") + geom_vline(aes(xintercept = date("2021-08-01")),
             linetype = 2,
             colour = "red") + geom_vline(aes(xintercept = date("2022-01-01")),
             linetype = 2,
             colour = "purple") + 
  theme(axis.text.x = element_text(angle = 60, hjust = 1)) + annotate(
    "text",
    x = date("2021-02-01"),
    y = 2000,
    label = "Gamma",size=3
  ) + annotate(
    "text",
    x = date("2021-06-01"),
    y = 1500,
    label = "Vacinação",size=3,colour = "#32A0FF"
  ) + annotate(
    "text",
    x = date("2021-09-01"),
    y = 2300,
    label = "Delta",size=3,colour = "red"
  ) + annotate(
    "text",
    x = date("2021-12-01"),
    y = 2300,
    label = "Omicron",size=3,colour = "purple"
  )

#Frequency Cases
d10 <- table(dados$month_year)
d10 <- as.data.frame(d10)
d10 <- data.frame(str_split(d10$Var1,"/",simplify=TRUE),d10)
d10 <- d10 %>% arrange(X2,X1)
d10$Var1 <- NULL
d10 <- rename(d10,"Mês"="X1","Ano"="X2","Numero de casos"="Freq") 
d10
```

# Casos de óbitos COVID-19 por mês 

```{r , echo=FALSE, message=FALSE, warning =FALSE,error=FALSE}  
d <- table(dados$month_year,dados$evolucao)
freq_mes_ob <- as.data.frame(d)
freq_mes_ob <- freq_mes_ob[freq_mes_ob$Var2 == "Obito",]
freq_mes_ob$Var1 <- as.yearmon(freq_mes_ob$Var1, format = "%m/%Y") 
freq_mes_ob$V3 <- as.Date(format(freq_mes_ob$Var1,"%Y-%m-01"))

ggplot(data=freq_mes_ob, aes(x = V3, y=Freq)) + 
  geom_line(size=1.2, color="indianred2") + 
  geom_point(size=3,color="indianred2") + 
 xlab("Mês dos primeiros sintomas")  +
    ylab("Numero de óbitos") + scale_x_date(labels = date_format("%h %y"),
               breaks = seq(from = min(freq_mes_ob$V3), 
                            to = max(freq_mes_ob$V3), by = "month")) +
  theme(axis.text.x = element_text(angle = 60, hjust = 1)) + theme_bw() + geom_vline(aes(xintercept = date("2021-05-01")),
             linetype = 2,
             colour = "#32A0FF") + geom_vline(aes(xintercept = date("2021-01-01")),
             linetype = 2,
             colour = "black") + geom_vline(aes(xintercept = date("2021-08-01")),
             linetype = 2,
             colour = "red") + geom_vline(aes(xintercept = date("2022-01-01")),
             linetype = 2,
             colour = "purple") + 
  theme(axis.text.x = element_text(angle = 60, hjust = 1)) + annotate(
    "text",
    x = date("2021-02-01"),
    y = 340,
    label = "Gamma",size=3
  ) + annotate(
    "text",
    x = date("2021-06-01"),
    y = 370,
    label = "Vacinação",size=3,colour = "#32A0FF"
  ) + annotate(
    "text",
    x = date("2021-09-01"),
    y = 200,
    label = "Delta",size=3,colour = "red"
  ) + annotate(
    "text",
    x = date("2021-12-01"),
    y = 300,
    label = "Omicron",size=3,colour = "purple"
  )

```

# Letalidade COVID-19

```{r , echo=FALSE, message=FALSE, warning =FALSE,error=FALSE}  
d <- prop.table(table(dados$month_year,dados$evolucao),1)
freq_mes_let <- as.data.frame(d)
freq_mes_let <- freq_mes_let[freq_mes_let$Var2 == "Obito",]
freq_mes_let$Freq <- round((freq_mes_let$Freq)*100, 2)
freq_mes_let$Var1 <- as.yearmon(freq_mes_let$Var1, format = "%m/%Y") 
freq_mes_let$V3 <- as.Date(format(freq_mes_let$Var1,"%Y-%m-01"))

ggplot(data=freq_mes_let, aes(x = V3, y=Freq)) + 
  geom_line(size=1.2, color="indianred2") + 
  geom_point(size=3,color="indianred2") + 
 xlab("Mês dos primeiros sintomas")  +
    ylab("Letalidade [%]") + scale_x_date(labels = date_format("%h %y"),
               breaks = seq(from = min(freq_mes_let$V3), 
                            to = max(freq_mes_let$V3), by = "month")) +
  theme(axis.text.x = element_text(angle = 60, hjust = 1)) + theme_bw() + geom_vline(aes(xintercept = date("2021-05-01")),
             linetype = 2,
             colour = "#32A0FF") + geom_vline(aes(xintercept = date("2021-01-01")),
             linetype = 2,
             colour = "black") + geom_vline(aes(xintercept = date("2021-08-01")),
             linetype = 2,
             colour = "red") + geom_vline(aes(xintercept = date("2022-01-01")),
             linetype = 2,
             colour = "purple") + 
  theme(axis.text.x = element_text(angle = 60, hjust = 1)) + annotate(
    "text",
    x = date("2021-02-01"),
    y = 20,
    label = "Gamma",size=3
  ) + annotate(
    "text",
    x = date("2021-06-01"),
    y = 13,
    label = "Vacinação",size=3,colour = "#32A0FF"
  ) + annotate(
    "text",
    x = date("2021-09-01"),
    y = 9,
    label = "Delta",size=3,colour = "red"
  ) + annotate(
    "text",
    x = date("2021-12-01"),
    y = 9,
    label = "Omicron",size=3,colour = "purple"
  )

d9 <- data.frame(tabyl(dados,month_year,evolucao,show_na = FALSE) %>% adorn_totals("col"))
d9$Cura <-NULL
d9 <- data.frame(str_split(d9$month_year,"/",simplify=TRUE),d9,freq_mes_let$Freq)
d9 <- d9 %>% arrange(X2,X1)
d9$month_year <- NULL
d9 <- rename(d9,"Mês"="X1","Ano"="X2","obitos"="Obito","%"="freq_mes_let.Freq","numero casos finalizados" = "Total") 
d9
```

# Casos de Internações na UTI COVID-19 por mês 

```{r , echo=FALSE, message=FALSE, warning =FALSE,error=FALSE}  
d <- table(dados$month_year,dados$uti)
freq_mes_int <- as.data.frame(d)
freq_mes_int <- freq_mes_int[freq_mes_int$Var2 == "sim",]
freq_mes_int$Var1 <- as.yearmon(freq_mes_int$Var1, format = "%m/%Y") 
freq_mes_int$V3 <- as.Date(format(freq_mes_int$Var1,"%Y-%m-01"))

ggplot(data=freq_mes_int, aes(x = V3, y=Freq)) + 
  geom_line(size=1.2, color="indianred2") + 
  geom_point(size=3,color="indianred2") + 
 xlab("Mês dos primeiros sintomas")  +
    ylab("Numero de casos uti") + scale_x_date(labels = date_format("%h %y"),
               breaks = seq(from = min(freq_mes_int$V3), 
                            to = max(freq_mes_int$V3), by = "month")) +
  theme(axis.text.x = element_text(angle = 60, hjust = 1)) + theme_bw() + geom_vline(aes(xintercept = date("2021-05-01")),
             linetype = 2,
             colour = "#32A0FF") + geom_vline(aes(xintercept = date("2021-01-01")),
             linetype = 2,
             colour = "black") + geom_vline(aes(xintercept = date("2021-08-01")),
             linetype = 2,
             colour = "red") + geom_vline(aes(xintercept = date("2022-01-01")),
             linetype = 2,
             colour = "purple") + 
  theme(axis.text.x = element_text(angle = 60, hjust = 1)) + annotate(
    "text",
    x = date("2021-02-01"),
    y = 700,
    label = "Gamma",size=3
  ) + annotate(
    "text",
    x = date("2021-06-01"),
    y = 400,
    label = "Vacinação",size=3,colour = "#32A0FF"
  ) + annotate(
    "text",
    x = date("2021-09-01"),
    y = 600,
    label = "Delta",size=3,colour = "red"
  ) + annotate(
    "text",
    x = date("2021-12-01"),
    y = 300,
    label = "Omicron",size=3,colour = "purple"
  )

d13 <- data.frame(tabyl(dados,month_year,uti,show_na = FALSE) %>% adorn_totals("col"))
d13$não <-NULL
d13 <- data.frame(str_split(d13$month_year,"/",simplify=TRUE),d13)
d13 <- d13 %>% arrange(X2,X1)
d13$month_year <- NULL
d13 <- rename(d13,"Mês"="X1","Ano"="X2","n uti"="sim","casos finalizados" = "Total") 
d13

```

# Análises primeira e segunda doses COVID-19

Para a variável de primeira dose da vacina, temos `r nrow(dados[!is.na(dados$dt_1dose),])` observações, para a variável de segunda dose temos `r nrow(dados[!is.na(dados$dt_2dose),])`, temos `r nrow(dados[!is.na(dados$dt_1dose) & !is.na(dados$dt_2dose),])` onde temos a informação da primeira e da segunda dose e temos `r nrow(dados[dados$vacina_cov == "sim" & is.na(dados$dt_1dose) & is.na(dados$dt_2dose),])` observações onde a variável vacina é preenchida com sim mas não temos informações sobre a primeira ou segunda dose.

Assim criamos a variável doses

```{r , echo=FALSE, message=FALSE, warning =FALSE,error=FALSE}
dados <- dados %>% 
  mutate(dt_1dose = as.Date(DOSE_1_COV, format = "%d/%m/%Y")) %>% 
  mutate(dt_2dose = as.Date(DOSE_2_COV, format = "%d/%m/%Y")) %>% 
  mutate(doses = case_when(
                            vacina_cov == "sim" & is.na(dt_1dose) 
                            & is.na(dt_2dose) ~ "pelo menos uma dose",
                            !is.na(dt_2dose) ~ "duas doses",
                            !is.na(dt_1dose) & is.na(dt_2dose) ~ "pelo menos uma dose",
                            TRUE ~ "não informado"))

freq(dados$doses)
```
